臺灣彰化地方法院民事裁定
110年度消債職聲免字第11號
聲  請  人  
即債務人    葉振榮  

代  理  人  林志銘律師
相  對  人  
即債權人    臺灣土地銀行股份有限公司

法定代理人  謝娟娟  
相  對  人  
即債權人    永豐商業銀行股份有限公司

法定代理人  陳嘉賢  
代  理  人  呂亮毅  
相  對  人  
即債權人    萬榮行銷股份有限公司

法定代理人  許勝發  

相  對  人  
即債權人    元大國際資產管理股份有限公司


法定代理人  宋耀明  
上列當事人間因消費者債務清理事件聲請免責，本院裁定如下：
    主    文
債務人甲○○應予免責。
    理    由
一、法院為終止或終結清算程序之裁定確定後，除別有規定外，
    應以裁定免除債務人之債務。法院裁定開始清算程序後，債
    務人有薪資、執行業務所得或其他固定收入，扣除自己及依
    法應受其扶養者所必要生活費用之數額後仍有餘額，而普通
    債權人之分配總額低於債務人聲請清算前2年間，可處分所
    得扣除自己及依法應受其扶養者所必要生活費用之數額者，
    法院應為不免責之裁定。但債務人證明經普通債權人全體同
    意者，不在此限。又債務人有下列各款情形之一者，法院應
    為不免責之裁定，但債務人證明經普通債權人全體同意者，
    不在此限：㈠於7年內曾依破產法或本條例規定受免責；㈡故
    意隱匿、毀損應屬清算財團之財產，或為其他不利於債權人
    之處分，致債權人受有損害；㈢捏造債務或承認不真實之債
    務；㈣聲請清算前2年內，因消費奢侈商品或服務、賭博或其
    他投機行為，所負債務之總額逾聲請清算時無擔保及無優先
    權債務之半數，而生開始清算之原因；㈤於清算聲請前1年內
    ，已有清算之原因，而隱瞞其事實，使他人與之為交易致生
    損害；㈥明知已有清算原因之事實，非基於本人之義務，而
    以特別利於債權人中之一人或數人為目的，提供擔保或消滅
    債務；㈦隱匿、毀棄、偽造或變造帳簿或其他會計文件之全
    部或一部，致其財產之狀況不真確；㈧故意於財產及收入狀
    況說明書為不實之記載，或有其他故意違反本條例所定義務
    之行為，致債權人受有損害，或重大延滯程序。消費者債務
    清理條例第132條、第133條、第134條分別定有明文。
二、本件聲請人經本院109年度消債清字第39號裁定自民國110年
    2月8日下午4時起開始清算程序，並同時終止清算程序等事
    實，業經本院調取上開卷宗審核無訛。
三、兩造之意見：
　㈠聲請人表示：聲請人回彰化照顧癌症母親，失業已久，無固
    定收入，以朋友介紹打雜工維持生活，收入不穩定，故無固
    定收入，無消費者債務清理條例第133條、第134條規定之不
    免責事由等語。
　㈡債權人方面：
　1.萬榮行銷股份有限公司表示：不同意免責，請調查聲請人是
    否構成消費者債務清理條例第133條、第134條不免責事由等
    語。
　2.永豐商業銀行股份有限公司表示：關於聲請人是否免責，請
    依職權裁定等語。
　3.其他債權人未表示意見。
四、查聲請人以打零工為業，無固定收入，每月收入約新台幣（
    下同）18,000元等情，業據聲請人於聲請清算事件陳報在卷
    。按消費者債務清理條例第64條之2第1、2項規定，債務人
    必要生活費用，以最近1年衛生福利部或直轄市政府所公告
    當地區每人每月最低生活費1.2倍定之。受扶養者之必要生
    活費用，準用第1項規定計算基準數額，並依債務人依法應
    負擔扶養義務之比例認定之。衛生福利部公告108年度台灣
    省平均每人每月最低生活費用為12,388元。則聲請人個人每
    月必要生活費用為14,866元。聲請人於裁定清算時有2名未
    成年子女，每人每月必要生活費用14,866元，由聲請人與配
    偶各負擔2分之1即7,433元，聲請人應負擔2名未成年子女之
    扶食費共14,866元，則聲請人之生活費及其應負擔子女之扶
    養費共29,732元【14,866元+(7,433元×2）=29,732元】，聲
    請人主張每月必要支出費用（含扶養費）為20,950元，未逾
    上開金額。故聲請人之收入18,000元，加計每月租屋租津貼
    1,500元（每月3,000元，由聲請人與配偶各分配2分之1即1,
    500元），聲請人每月收入為19,500元，扣除其主張自己及
    依法應受其扶養者所必要生活費用之數額20,900元後，已無
    餘額，並無消費者債務清理條例第133條所定不免責事由。
    又聲請人為中低收入戶，領有租屋補助，業據聲請人於清算
    事件陳報在卷，而經調取電子稅務電子閘門財產所得調件明
    細表，聲請人亦無其他所得及財產，故無事證可認聲請人有
    消費者債務清理條例第134條規定之不免責事由。
五、本件清算程序已終止確定，查無消費者債務清理條例第133
    條、第134條規定應不免責情形，揆諸首揭說明，應裁定免
    除債務人之債務。又債權人於本件免責裁定確定之翌日起1
    年內，如發見債務人有虛報債務、隱匿財產或以不正當方法
    受免責者，得依消費者債務清理條例第139條規定，聲請本
    院裁定撤銷免責，併予敘明。
六、依消費者債務清理條例第132條，裁定如主文。
中　　華　　民　　國　　110 　年　　6 　　月　　4 　　日
                  民事第三庭    法　官　羅秀緞
以上正本係照原本作成。
如對本裁定抗告，須於裁定送達後10日內向本院提出抗告狀。
中　　華　　民　　國　　110 　年　　6 　　月　　4 　　日
                                書記官　蔡忻彤